臺灣高等法院高雄分院刑事判決
上　訴　人
即　被　告　甲○○
選任辯護人　朱立人律師
上列上訴人因詐欺案件，不服臺灣澎湖地方法院93年度易字第22
號中華民國93年11月10日第一審判決（起訴案號：臺灣澎湖地方
法院檢察署93年度發查偵字第32號），提起上訴，本院判決如下
：
     主  文
原判決撤銷。
甲○○連續意圖為自己不法之所有，以詐術使人將本人之物交付
，處有期徒刑壹年貳月。
     事  實
一、甲○○係位於澎湖縣馬公市○○路84之2 號「沁樂園」公娼
    戶之員工，於民國（下同）82年間認識前往該店消費之客人
    乙○○，進而知悉乙○○為單身，亟欲再婚。甲○○並無和
    乙○○結婚之真意，竟基於意圖為自己不法所有之概括犯意
    ，於89年2 月間，向乙○○詐稱願意與之結婚，並自90年2
    月7 日起至93年2 月25日止，在上開「沁樂園」等地與乙○
    ○見面時，佯告以其在台中市購買店面、整修台北市住家房
    屋亟需用款等各種不實事由，使乙○○陷於錯誤，認為2 人
    終將結婚，夫妻共財，先後多次以從自己帳戶轉帳、或匯款
    至甲○○帳戶等方式，將自己財物交付予甲○○，總額計新
    台幣（下同）297 萬元（詳如附表一、二所示）。甲○○得
    手後，自93年2 月25日晚間起即避不見面，並停用行動電話
    ，乙○○至此始知受騙。
二、案經乙○○訴由臺灣澎湖地方法院檢察署檢察官偵查起訴。
    理      由
一、訊據上訴人即被告甲○○矢口否認有詐欺犯行，辯稱：告訴
    人乙○○雖有轉帳、匯款計297 萬元之款項至伊帳戶，但上
    開款項均伊在「沁樂園」工作所得，伊因不識字且怕耽誤工
    作，見告訴人老實可靠，乃將現金交給告訴人，拜託告訴人
    代為存入，伊從未說要和告訴人結婚，與告訴人只是消費而
    認識，無詐欺行為云云。其選任律師辯護意旨另稱：國稅局
    並無告訴人申報所得稅之資料，且告訴人係賣魚維生，並無
    資力借款297 萬元予被告，上開款項確係被告請託告訴人存
    入；又縱然上開款項係被告自告訴人處借得，亦是告訴人自
    願借款，被告如係自89年起即佯稱欲與告訴人結婚，何以歷
    經多年，未履行婚約，告訴人並未起疑；又整修房屋之時間
    ，至多僅幾個月之久，被告如何經常以此理由向告訴人詐借
    金錢，被告並未施用詐術云云。經查：
（一）被告與告訴人已相識十餘年，又告訴人自90年2 月7 日起
      至93年2 月25日止，多次自其澎湖區漁會及澎湖縣農會帳
      戶轉帳、或匯款至被告帳戶，金額計297 萬元之事實，為
      被告所承認，並有誠泰商業銀行龍山分行、第一商業銀行
      西門分行函覆之被告帳戶交易明細表、匯款單等件為證，
      此部分事實堪信為真實。
（二）被告固辯稱：上開款項係伊工作所得，因伊不識字且怕耽
      誤工作，乃將現金交給告訴人，託請告訴人代為存入其帳
      戶云云。惟被告於原審自承其在位於澎湖縣馬公市○○路
      84號之馬公中華路郵局、位於澎湖縣馬公市○○街9 號之
      澎湖縣第二信用合作社陽明分社都有開立帳戶，且已開戶
      10餘年等語（見原審卷第28頁），可見被告之前即有自行
      與金融機構交涉之能力，並無託人代存款項之必要。又「
      沁樂園」附近徒步3 分鐘路程內，有址設澎湖縣馬公市○
      ○路66之1 號之中國農民銀行馬公分行、址設澎湖縣馬公
      市○○路56之5 號之澎湖縣第一信用合作社總社、址設澎
      湖縣馬公市○○路88號之第一商業銀行澎湖分行，及上述
      馬公中華路郵局、澎湖縣第二信用合作社陽明分社等多家
      金融機構，此為距「沁樂園」徒步3 分鐘路程內之原審職
      務上所知之事項；再「沁樂園」為眾所周知之情色場所，
      其營業型態以夜晚生意較佳，自難認被告會因日間前往金
      融機構洽辦存款等事宜，而耽誤工作。另被告自陳：伊把
      錢交給告訴人後，要等到伊回台北後，才親自去問台北的
      銀行款項是否存入云云（見原審卷第29頁），若如被告所
      言，告訴人僅係其店內客人並無私誼，被告何以放心將大
      筆現金交由告訴人處理？且交付後未馬上對帳，拖延至其
      返台北後才核對？況被告之誠泰銀行龍山分行
      0000000000000 號帳戶自90年2 月5 日開戶至92年9 月17
      日結清為止，除被告如附表所列數筆入款項外，餘則均
      由被告以「現金支出」及「跨行提款」之方式提領，其在
      第一銀行西門分行之00000000000 號帳戶（原判決誤載為
      00000000000 號帳號）自90年3 月22日開戶至93年3 月3
      日結清存款期間，被告除自行赴銀行提款外，並有經其以
      自動提款機提款之方式領款，此有誠泰銀行龍山分行93年
      8 月12日函及所附存摺存款對帳單、第一銀行西門分行同
      年月20日、同年10月13日函及所附客戶交易明細表、存款
      交易代（序）號對照表附卷可考（見原審卷第56─67頁、
      第258 ─268 頁、285 頁）；由上開對帳單及明細表顯示
      ，被告提款之次數頻繁，其既能自行以填寫取款條或使用
      自動提款機之方式領款，則款又有何不能，安需委託告
      訴人幫其款？被告於本院審理時，雖舉證人即負責管理
      清潔「沁樂園」之蘇素玉到庭經交互詰問，結證稱：被告
      在「沁樂園」工作（賣淫）半個月領1 次薪水，先交給伊
      寄放，1 次約6 萬至9 萬之間，約過1 、2 天即取回，說
      是要寄放在告訴人乙○○處，伊看到被告將錢交給告訴人
      1 、2 次，其他的伊就沒有看到等語；惟此為告訴人所否
      認，且查被告既就近在澎湖縣馬公市郵局及第二信用合作
      社陽明分社設有帳戶，無非係圖存款及取款之方便，自應
      將所賺之錢存入該等金融機構，始合乎情理，豈有不此之
      為，反將款交由告訴人，委託其電至台北之帳戶，其說
      詞有悖常理。況證人蘇素玉既僅看見被告將錢交給告訴人
      1 、2 次，並不能證明告訴人給被告之全部款項均係被
      告工作所得，其證言並不能為被告有利之證明。
（三）被告又辯稱：未曾說要和告訴人結婚云云。惟告訴人於警
      訊、檢察官、偵查、原審以迄本院審理時，均堅稱被告承
      諾兩人將結婚，且能描述交往之細節，前後一致，應堪採
      信。又被告於本件附帶民事訴訟於原審行準備程序時，且
      自陳：伊曾至告訴人的家，告訴人也曾至伊家，告訴人於
      91年過年時，至伊家裡過新年等語，有原審法院93年度附
      民字第6 號準備程序筆錄可稽。衡諸上情，被告與告訴人
      實非一般店內小姐與客人之關係，且由兩人分別見過雙方
      家人等情觀之，應已密切交往，有男女間之感情。告訴人
      所陳應屬可信，被告所辯，則無非事後避重就輕之詞，不
      足採信。
（四）至被告選任律師辯護意旨稱：告訴人並無資力借款297 萬
      元，因此款項係被告請託代存云云。查告訴人自90年1 月
      起至93年2 月止之期間，平均每月至澎湖魚市場賣魚5 次
      左右，每次交易總額約1 萬元至2 萬元，有澎湖魚市場交
      易證明書可稽，可見告訴人有正當而穩定之收入；又告訴
      人在澎湖區漁會、澎湖縣農會信用部開設之帳戶，常有款
      項流動，結餘金額則在數萬元至數10萬元不等，而告訴人
      自86年12月22日起至87年11月5 日止，而澎湖區漁會之定
      期存款總共亦有122 萬元之多，此亦有該漁會定期存款明
      細分類帳卡8 張在卷足憑（見原審卷第25─32頁）可認告
      訴人有相當之資產。況告訴人亦可能經親友處借貸、標會
      取得款項，辯護意旨以國稅局無告訴人申報所得稅資料，
      推斷該筆款項係被告請託代存云云，並不足採。
（五）辯護意旨另稱：縱然上開款項係被告自告訴人處借得，亦
      係告訴人自願借款，如被告有答應與告訴人結婚，何以歷
      經多年未履行婚約，告訴人並未起疑，而仍陸續款予被
      告，又整修房屋之時間至多僅幾個月之久，被告如何能以
      整修房屋之理由向被告詐借金錢云云。然被告已迭次陳明
      ：被告說要嫁給伊，伊以為她是真心的，既然以後要結婚
      ，錢借給被告沒關係等語（見警訊卷第6 頁及偵查卷第19
      頁），顯然告訴人係接受被告詐稱兩人終將結婚之說法，
      陷於錯誤，才同意借錢，否則豈會多次將錢借予被告。又
      吾人每對深愛之人所說之話深信不疑，實難期其有一般人
      之理智，告訴人因期待與被告結婚，為愛情矇蔽，因而誤
      信被告之謊言，非無可能；反之被告既有意詐騙，自必施
      用甜言蜜語及拖延手段，以達到騙得款項之目的。況被告
      於93年2 月25日詐得最後1 筆90萬元鉅款後，即拒絕接聽
      告訴人之電話，且旋即於同年3 月3 日向銀行結清存款，
      此經告訴人陳明在卷，並有第一銀行西門分行客戶交易明
      細表在卷可證，益見被告有詐騙之意圖，至為明顯。
（六）綜上所述，被告確以結婚為餌，詐騙告訴人297 萬元之款
      項。本案事證明確，被告犯行堪以認定。
二、核被告甲○○所為，係犯刑法第339 條第1 項之詐欺取財罪
    。被告先後多次犯行，時間緊接，方法相同，所犯係構成要
    件相同之罪，為連續犯，應以依刑法第56條一罪論，並加重
    其刑。
三、原審予以論罪科刑，固非無見；然查：(一)如附表一編號一告
    訴人所之款項係30萬元，有款單在卷足稽，原判決記載
    為32萬元(二)附表一編號6 、5 、7 、8 、9 等款項係告訴人
    由其澎湖縣農會帳戶出，此亦有款單在卷可資核對，原
    判決記載為澎湖區漁會(三)附表二編號五之款項，告訴人係於
    93年2 月25日，以轉帳之方式，至被告之第一商業銀行西
    門分行00000000000 帳戶，此亦有該行之客戶交易明細表可
    查，原判決竟認告訴人係於93年3 月25日以電之方式，
    款至上開銀行第00000000000 號帳戶，均有違誤。被告上訴
    否認犯罪，雖無理由，惟原判決既有可議，即屬無可維持，
    應由本院將原判決撤銷，審酌被告利用告訴人中年喪偶，亟
    欲尋找伴侶之弱點，誘使告訴人相信兩人將會結婚，藉詞騙
    取告訴人鉅款，及其犯後飾詞卸責，拒不返還詐騙之款項，
    未見悔意等一切情狀，爰予科處有期徒刑1 年2 月。至被告
    選任律師提出診斷證明書以被告患有心臟病及重鬱症，請求
    宣告緩刑乙節，本院認被告詐騙之款項甚鉅，迄無償還和解
    之意思，宣告緩刑並不適當，併予明。
四、公訴意旨另以：被告甲○○於前開與告訴人交往期間，除詐
    騙上述297 萬元外，尚自89年2 月至91年3 月間，詐騙現金
    126 萬2 千元，此部分同涉刑法第339 條第1 項之詐欺取財
    罪嫌等情。經查：公訴人認被告涉有此部分罪嫌，無非以告
    訴人整理之記帳資料（見偵查卷第43頁）為主要論據，被告
    則否認有此部分犯行。本院審酌該紙記帳資料，係告訴人事
    後整理而成，而89年2 月至91年3 月發生之事，迄告訴人整
    理帳目之際，已有相當時日，告訴人以前之記憶未必正確，
    況告訴人自承該紙資料有記載錯誤之情形（見偵查卷第39頁
    ），亦徵告訴人指述遭被告詐騙現金等情未必可信。至告訴
    人提出之存款存摺所載之提款紀錄，僅能證明告訴人有提款
    之事實，並不能據以認定告訴人有因受騙，而交付現金予被
    告。因此，此部分之犯罪事實，尚屬不能證明。因公訴人認
    與前開論罪科刑部分有連續犯之裁判上一罪關係，故不另為
    無罪之諭知，附此明。
據上論斷，應依刑事訴訟法第369 條第1 項前段、第364 條、第
299 條第1 項前段，刑法第56條、第339 條第1 項，罰金罰鍰提
高標準條例第1條前段，判決如主文。
本案經檢察官朱文彬到庭執行職務。
中　　華　　民　　國　　94　　年　　1 　　月　　31　　日
　　　　　　　　　刑事第四庭    審判長法　官  蕭權閔
                                      法　官  李嘉興
                                      法　官  陳吉雄
以上正本證明與原本無異。
本判決不得上訴。
中　　華　　民　　國　　94　　年　　2 　　月　　1 　　日
  　　　　　　　　　　　　　　　　　　書記官  梁美姿
附錄本判決論罪科刑法條：
中華民國刑法第339條第1項
(普通詐欺罪)
意圖為自己或第3 人不法之所有，以詐術使人將本人或第3 人之
物交付者，處5 年以下有期徒刑、拘役或科或併科1 千元以下罰
金。
附表一：（乙○○匯款部分）
┌──┬──────┬───────┬───────────┬───────┐
│編號│日期        │金額（新台幣）│匯入甲○○帳號        │乙○○匯款處  │
├──┼──────┼───────┼───────────┼───────┤
│一  │90.02.07    │300000        │誠泰銀行龍山分行      │自澎湖區漁會匯│
│    │            │              │0000-00000000-0       │款            │
├──┼──────┼───────┼───────────┼───────┤
│二  │90.02.09    │480000        │同上                  │自澎湖區漁會匯│
│    │            │              │                      │款            │
├──┼──────┼───────┼───────────┼───────┤
│三  │90.04.04    │160000        │同上                  │自澎湖縣農會匯│
│    │            │              │                      │款            │
├──┼──────┼───────┼───────────┼───────┤
│四  │90.05.14    │100000        │同上                  │自澎湖區漁會匯│
│    │            │              │                      │款            │
├──┼──────┼───────┼───────────┼───────┤
│五  │90.05.23    │200000        │同上                  │自澎湖縣農會匯│
│    │            │              │                      │款            │
├──┼──────┼───────┼───────────┼───────┤
│六  │90.07.24    │60000         │同上                  │自澎湖區漁會匯│
│    │            │              │                      │款            │
├──┼──────┼───────┼───────────┼───────┤
│七  │90.09.04    │30000         │同上                  │自澎湖縣農會匯│
│    │            │              │                      │款            │
├──┼──────┼───────┼───────────┼───────┤
│八  │90.12.06    │50000         │同上                  │同上          │
│    │            │              │                      │              │
├──┼──────┼───────┼───────────┼───────┤
│九  │91.02.05    │20000         │同上                  │同上          │
│    │            │              │                      │              │
├──┼──────┼───────┼───────────┼───────┤
│總計│            │0000000       │                      │              │
└──┴──────┴───────┴───────────┴───────┘
附表二：（乙○○轉帳部分）
┌──┬──────┬─────┬─────────┬──────────┐
│編號│日期        │金額      │乙○○轉出帳號    │甲○○轉入帳號      │
├──┼──────┼─────┼─────────┼──────────┤
│一  │90.02.13    │150000    │澎湖區漁會西嶼分部│誠泰銀行龍山分行    │
│    │            │          │00359-9           │000-00000000-0      │
├──┼──────┼─────┼─────────┼──────────┤
│二  │90.02.26    │120000    │同上              │同上                │
├──┼──────┼─────┼─────────┼──────────┤
│三  │90.03.19    │300000    │同上              │同上                │
├──┼──────┼─────┼─────────┼──────────┤
│四  │90.04.16    │100000    │澎湖縣農會西嶼分部│同上                │
│    │            │          │00000-0-0         │                    │
├──┼──────┼─────┼─────────┼──────────┤
│五  │93.02.25    │900000    │澎湖區漁會西嶼分部│第一商業銀行西門分行│
│    │            │          │00359-9           │00000000000         │
├──┼──────┼─────┼─────────┼──────────┤
│總計│            │0000000   │                  │                    │
└──┴──────┴─────┴─────────┴──────────┘
                                                   Ａ
